【裁判字號】    97,訴,872
【裁判日期】    971022
【裁判案由】    偽造有價證券
【裁判全文】
臺灣屏東地方法院刑事判決               97年度訴字第872號
公  訴  人  臺灣屏東地方法院檢察署檢察官
被      告  甲○○  原名：陳.
指定辯護人  本院公設辯護人  丙○○
上列被告因偽造有價證券案件，經檢察官提起公訴（97年度偵緝
字第197 號），本院判決如下：
    主  文
甲○○犯如附表編號一至八所示之偽造有價證券罪，各處如附表
編號一至八所示之刑。應執行有期徒刑參年陸月，其偽造如附表
所示之支票捌張均沒收。
    事  實
一、甲○○與乙○○為兄妹，2 人合夥經營超商，甲○○因而保
    有乙○○名下新光銀行萬丹分行第000000000 號支存帳戶之
    支票及印章。甲○○於民國95年11月、12月間某日起至96年
    底某日止，因急需調借現金，遂分別意圖供行使之用，而基
    於偽造有價證券之犯意，在屏東縣萬丹鄉香社村所經營超商
    內，未經乙○○同意，而陸續以乙○○之名義，偽造簽發如
    附表編號1 至7 所示之支票7 張，持向他人調借現金週轉。
    甲○○另因友人梁文碌向其商借支票，以便向第三人調借現
    金，又另於96年11月底某日，在未經乙○○同意之情形下，
    擅自在乙○○所有之票號OX0000000 號空白支票（如附表編
    號8 所示）上，蓋用乙○○之印章，偽造成乙○○簽發之支
    票後，交與不知情之梁文碌，囑咐梁文碌自行填寫支票金額
    新台幣（下同）15萬元及發票日96年12月15日，供梁文碌持
    向他人借款週轉。嗣經乙○○發現有異，始查悉上情。
二、案經乙○○訴由臺灣屏東地方法院檢察署檢察官偵查起訴。
    理  由
壹、證據能力部分：
    按被告以外之人（包括證人、鑑定人、告訴人、被害人及共
    同被告等）於審判外之陳述雖不符刑事訴訟法第159 條之1
    至之4 等4 條之規定，惟經當事人於審判程序同意作為證據
    ，法院審酌該言詞陳述或書面陳述作成時之情況，認為適當
    者，亦得為證據；又當事人、代理人或辯護人於法院調查證
    據時，知有刑事訴訟法第159 條第1 項不得為證據之情形，
    而未於言詞辯論終結前聲明異議者，視為有前項之同意，刑
    事訴訟法第159 條之5 定有明文。該規定之立法意旨在於傳
    聞證據未經當事人之反對詰問予以核實前，原則上應予排除
    。惟若當事人已放棄反對詰問權，並於審判程序中表明同意
    該等傳聞證據可作為證據；或於言詞辯論終結前未聲明異議
    ，則基於尊重當事人對傳聞證據之處分權，及證據資料愈豐
    富，愈有助於真實發見之理念，及強化言詞辯論主義，使訴
    訟程序得以順暢進行，上開傳聞證據亦均具有證據能力。本
    件檢察官提出之證據資料及其他卷內全部卷證資料，業經當
    事人及辯護人於本院準備程序明示同意作為證據，法院審酌
    上開卷內相關證人筆錄作成時，並無人情施壓或干擾，亦無
    不當取供之情形，認為以之作為本案之證據應屬適當；其他
    證據資料之取得亦無不法之情形，認為以之作為本案之證據
    亦屬適當，是以檢察官所提出之證據資料，均具有證據能力
    。
貳、實體部分：
一、前開事實業據被告甲○○坦承不諱，核與證人乙○○、尤堉
    甄、曾瓊瑤、林顯欽及梁文碌等人於偵查中證述之情節相符
    ，並有支票存根11紙、台灣票據交換所屏東縣分所退票理由
    單6 紙、支存帳戶照會查詢資料1 紙、存根1 會單影本1 份
    、偽造之支票影本5 張、合作金庫商業銀行萬丹分行97年1
    月29日合金萬丹字0970000419號函及臺灣新光商業銀行屏東
    分行97年2 月4 日 (97) 新光銀屏東字第37號函等在卷可參
    ，本件事證明確，被告犯行堪以認定。
二、核被告所為，均係犯刑法第201 條第1 項之偽造有價證券罪
    。其各次盜用印章、偽造印文之行為均為偽造有價證券之階
    段行為；其偽造有價證券後持以行使，其行使之低度行為又
    為偽造之高度行為所吸收，均不另論罪。被告利用梁文碌偽
    造乙○○之支票部分，則為間接正犯（附表編號8） 。又被
    告偽造附表編號3 、4 、5 所示支票之時間均為96年12月10
    日，且用途均為向地下錢莊借款，因其數行為係於同時同地
    實施，目的相同，所侵害者又為同一被害人之同一法益，各
    行為之獨立性極為薄弱，故依一般社會健全觀念，在刑法評
    價上，視為數個舉動之接續施行，合為包括之一行為予以評
    價，而為接續犯（最高法院86年台上字第3295號判例參照）
    。至於被告在附表編號3 、4 、5 所載時間所犯之偽造有價
    證券罪，及附表編號1 、2 、6 、7 、8 所載時間所犯之各
    偽造有價證券罪，犯意均屬各別，且時間、用途互異，又無
    接續關係，故應分論併罰。爰審酌被告之智識程度，曾有賭
    博之犯罪前科（不至使本件構成累犯，卷附臺灣高等法院被
    告前案紀錄表參照），本件犯罪之動機、目的、手段，其偽
    造之支票數量，所獲得之利益，被害人所受損害，其與被害
    人乙○○為兄妹關係，被告事後坦承犯行，並已將附表編號
    6 、7 之支票兌現取回，避免損害擴大，犯後態度尚稱良好
    ，被害人於本院審理中亦表示願意原諒被告（本院卷第24頁
    ）等一切情狀，量處如主文所示之刑，以資懲儆。其偽造如
    附表所示之支票8 紙，均應依法宣告沒收。
據上論斷，應依刑事訴訟法第299 條第1 項前段，刑法第201 條
第1 項、第51條第5 款、第205 條，判決如主文。
中    華    民    國    97    年    10    月    22    日
                  刑事第四庭    審判長法  官  莊鎮遠
                                      法  官  蔡嘉裕
                                      法  官  王以齊
 附表
┌─────────────────────────────────┐
│新光銀行萬丹分行第000000000號支存帳號、戶名乙○○                 │
├─┬─────┬────┬────┬────────┬──────┤
│編│支票號碼  │金額    │發票日  │用途            │宣  告  刑  │
│號│          │(新台幣)│        │                │            │
├─┼─────┼────┼────┼────────┼──────┤
│1 │OX0000000 │13萬元  │96.12.25│向梁文碌調借現金│有期徒刑參年│
│  │          │        │        │                │貳月。      │
├─┼─────┼────┼────┼────────┼──────┤
│2 │OX0000000 │10萬元  │97.01.15│同上            │有期徒刑參年│
│  │          │        │        │                │貳月。      │
├─┼─────┼────┼────┼────────┼──────┤
│3 │OX0000000 │15萬元  │96.12.10│以汽車向地下錢莊│            │
│  │          │        │        │借貸時，偽造票據│            │
│  │          │        │        │予錢莊供擔保    │            │
├─┼─────┼────┼────┼────────┤有期徒刑參年│
│4 │OX0000000 │20萬元  │96.12.10│同上            │伍月。      │
├─┼─────┼────┼────┼────────┤            │
│5 │OX0000000 │15萬元  │96.12.10│同上            │            │
├─┼─────┼────┼────┼────────┼──────┤
│6 │OX0000000 │5 萬元  │96.12.11│向趙嘉明調借現金│有期徒刑參年│
│  │          │        │        │                │。          │
├─┼─────┼────┼────┼────────┼──────┤
│7 │OX0000000 │10萬元  │96.12.17│同上            │有期徒刑參年│
│  │          │        │        │                │貳月。      │
├─┼─────┼────┼────┼────────┼──────┤
│８│OX0000000 │15萬元  │96.12.15│借予梁文碌轉向他│有期徒刑參年│
│  │          │        │        │人調借現金。    │貳月。      │
└─┴─────┴────┴────┴────────┴──────┘
以上正本證明與原本無異。
如不服本判決應於收受本判決送達後十日內向本院提出上訴書狀，
其未敘述上訴理由者，並得於提起上訴後十日內向本院補提理由
書狀（均須按他造當事人之人數附繕本）「切勿逕送上級法院」
                                書記官  蔡進吉
中    華    民    國    97    年    10    月    22    日


司法院資訊處製作；財團法人民間司法改革基金會備份。
